臺灣彰化地方法院刑事判決　　　　　　　94年度訴字第1315號
公　訴　人　臺灣彰化地方法院檢察署檢察官
被　　　告　乙○○
　　　　　　甲○○
共　　　同　張崇哲　律師
選任辯護人
　　　　　　江彗鈴　律師
　　　　　　林志銘　律師
上列被告因違反醫師法案件，經檢察官提起公訴（94年度偵字第
5359號），本院合議庭裁定由受命法官獨任進行簡式審判程序判
決如下：
    主  文
乙○○、甲○○共同未取得合法醫師資格，擅自執行醫療業務，
各處有期徒刑壹年，均緩刑年。扣案之綜合感冒劑伍拾柒支、
消炎注射液玖支、蒸餾水壹瓶、葡萄糖水肆瓶、注射針筒拾壹支
、頭皮針捌支、針頭拾支、酒精棉花壹包、橡皮筋貳條、藥用
膠帶壹個、棉花棒支、袋子壹只、盒子壹個、注射液瓶均沒
收。
    事實及理由
一犯罪事實：
  (一)乙○○、甲○○夫妻均無犯罪前科，素行良好，二人皆未取
    得合法醫師資格，竟基於犯意聯絡，以治療人體疾病為目的
    ，為他人診察、診斷、治療，並基於診察、診斷結果，以治
    療為目的而用藥，共同執行下列醫療業務及取得患者交付之
    費用：
    1.於94年5月6日下午3時許（公訴意旨漏載）、94年5月7日
      上午10時許及94年5月12日上午11時許，陳瓊珠因子宮發
      炎，乃電話通知乙○○前往彰化縣二水鄉○○路○段「紅
      鎧廖石藝坊」即陳瓊珠住處，為其診察、診斷，並注射消
      炎針以資治療，每次收費新臺幣（下同）150元，復由甲
      ○○遞送栓塞劑予陳瓊珠以資治療。
    2.於94年5月15日傍晚6時許，謝淑敏因胃痛，乃打電話予甲
      ○○，由甲○○於電話中診察、診斷病情後，由乙○○將
      胃藥60粒送至彰化縣二水鄉裕民村過溪巷11號謝淑敏住處
      供其服用，以資治療，並向謝淑敏收取費用300元。
　　3.於94年7月12日上午9時許，謝國士因腎臟結石，乃電話通
      知乙○○前往彰化縣田中鎮○○路○段424號謝國士住處，
      為其診察、診斷，並注射點滴以資治療，並收取費用200
      元。
  (二)嗣於94年7月12日上午11時30分許，經臺灣彰化地方法院檢
    察署檢察官核發拘票命警至彰化縣田中鎮○○路○段424號執
    行拘提查獲，並當場扣得乙○○所有供執行醫療業務所用之
    綜合感冒劑57支、消炎注射液9支、蒸餾水1瓶、葡萄糖水4
    瓶、注射針筒11支（其中1支係為謝國士執行醫療業務時所
    用）、頭皮針8支、針頭13支（其中1支係為謝國士執行醫療
    業務時所用）、酒精棉花1包、橡皮筋2條、藥用膠帶1個、
    棉花棒3支、袋子1只（公訴意旨漏載）、盒子1個（公訴意
    旨漏載）、注射液3瓶（該等注射液係為謝國士執行醫療業
    務時所用）。
  (三)案經臺灣彰化地方法院檢察署檢察官自動檢舉偵查起訴。
二證據：
  (一)被告乙○○、甲○○於本院坦承不諱之自白（本院卷第26頁
    ）。
  (二)證人陳瓊珠、謝淑敏、謝國士於警詢中之證述（第5359號偵
    查卷第53至57、59至60頁）。
  (三)扣案之綜合感冒劑57支、消炎注射液9支、蒸餾水1瓶、葡萄
    糖水4瓶、注射針筒11支、頭皮針8支、針頭13支、酒精棉花
    1包、橡皮筋2條、藥用膠帶1個、棉花棒3支、袋子1只、盒
    子1個、注射液3瓶（第5359號偵查卷第72至73頁）。
  (四)卷附之拘票、扣押筆錄（第5359號偵查卷第28、30、37至41
    頁）。
三按醫師法第28條所稱醫療業務之行為，係指以治療、矯正或預
  防人體疾病、傷害、殘缺為目的，所為的診察、診斷及治療，
  或基於診察、診斷結果，以治療為目的，所為的處方、用藥、
  施術或處置等行為的一部或全部均屬之，此有行政院衛生署65
  年4月6日衛署醫字第107880號函可參。次按所謂業務，係以反
  覆為同種類之行為為目的之社會活動，被告等未取得合法醫師
  資格，擅自執行醫療業務，其等雖未領有醫師執照，欠缺充任
  醫師之形式條件，但既以此為業，自屬從事業務之人。核被告
  等所為，均係犯醫師法第28條前段未取得合法醫師資格擅自執
  行醫療業務罪。被告等就上揭犯行有犯意聯絡及行為分擔，皆
  為共同正犯。被告等上開犯行既係以執行醫療業務為其構成要
  件，而以反覆實行同種類一定目的之社會活動為其行為內容，
  當然包括多次之醫療行為在內，是其於上揭時地先後多次之醫
  療行為，僅應包括地構成單純一罪，不再依刑法第56條規定論
  以連續犯。證人陳瓊珠於警詢中已證述被告等曾於94年5月6日
  下午3時許共同執行醫療業務1次（第5359號偵查卷第55至57頁
  ），並為被告所不爭執（本院卷第26頁反面），此部分犯罪事
  實與前揭論罪科刑部分核屬事實上同一之案件，本院自應一併
  加以裁判。起訴書漏載扣案物品袋子1只、盒子1個（第5359號
  偵查卷第73頁），應予補充。爰審酌被告等所犯對於患者身體
  健康之保障有所危害，惟均無犯罪前科，有臺灣高等法院被告
  全國前案紀錄表可按（本院卷第4至5頁），事後尚能坦白認錯
  ，態度良好，本案均係患者主動求診，被告等所得不多，且未
  衍生醫療糾紛及其他一切情狀，量處如主文所示之刑，以資儆
  懲。查被告等未曾受有期徒刑以上刑之宣告，已如前述，因一
  時失慮，偶罹刑典，經此偵審之教訓，當知所警惕，信無再犯
  之虞，且被告等復捐款50,000元予公益慈善團體，有捐款收據
  可憑（本院卷第38頁），又被告乙○○之父因腦梗塞併左側肢
  體無力，長年臥病在床，尚待被告等照顧以盡孝道，有農民健
  康保險殘廢診斷書、中華民國身心障礙手冊、戶口名簿、就醫
  照片可稽（本院卷第29至36頁），所宣告之刑認以暫不執行為
  適當，爰依刑法第74條第1款諭知被告等各緩刑3年，以啟自新
  。扣案之綜合感冒劑57支、消炎注射液9支、蒸餾水1瓶、葡萄
  糖水4瓶、注射針筒11支、頭皮針8支、針頭13支、酒精棉花1
  包、橡皮筋2條、藥用膠帶1個、棉花棒3支、袋子1只、盒子1
  個、注射液3瓶為被告乙○○所使用之藥械，業據其供承在卷
  （本院卷第26頁），應依醫師法第28條前段宣告沒收。
四如不服本判決，得於判決送達後10日內向本院提出上訴狀，上
  訴於上級法院（應附繕本，勿逕向上級法院提出上訴狀）。
據上論斷，應依刑事訴訟法第273條之1第1項、第299條第1項前
段，醫師法第28條前段，刑法第11條前段、第28條、第74條第1
款，判決如主文。
本案經檢察官邱鼎文到庭執行職務。
中　　華　　民　　國　　94　　年　　8 　　月　　26　　日
                  刑事第二庭         法  官  廖政勝
以上正本證明與原本無異。
中　　華　　民　　國　　94　　年　　8 　　月　　29　　日
                                     書記官  呂雅惠
附錄本案論罪科刑法條全文：
醫師法第28條前段未取得合法醫師資格，擅自執行醫療業務者，
處6個月以上5年以下有期徒刑，得併科新臺幣30萬元以上150萬
元以下罰金，其所使用之藥械沒收之。
